【裁判字號】    99,簡上,112
【裁判日期】    991104
【裁判案由】    損害賠償
【裁判全文】
臺灣士林地方法院民事判決             99年度簡上字第112號
上  訴  人  乙○○○
訴訟代理人  甲○○
被  上訴人  際宇股份有限公司
法定代理人  丙○○
被  上訴人  丁○○
訴訟代理人  丙○○
上列當事人間請求損害賠償事件，上訴人對於中華民國99年4 月
30日本院士林簡易庭99年度士簡字第402 號第一審判決提起上訴
，本院於99年10月21日言詞辯論終結，判決如下：
    主      文
上訴駁回。
第二審訴訟費用新臺幣壹仟玖佰玖拾伍元由上訴人負擔。
    事實及理由
壹、程序方面：
    按當事人不得就已起訴之事件，於訴訟繫屬中，更行起訴；
    原告起訴違背上開規定者，法院應以裁定駁回之，民事訴訟
    法第253 條、第249 條第1 項第7 款分別定有明文。經查，
    上訴人前曾對被上訴人等提起回復原狀等民事訴訟，經本院
    士林簡易庭以98年度士簡字第1577號（下稱另案）受理，上
    訴人並於該事件民國98年6 月16日開庭時當庭提出「民事變
    更訴之聲明狀」，主張被上訴人際宇股份有限公司（下稱際
    宇公司）返還系爭房屋時，將配電及開關拆除，又將地磚毀
    損，致其需僱工修繕45日，因而受有上開修繕期間無法就系
    爭房屋使用收益之損害，而依民法第184 條及租賃契約附註
    事項4 之約定，請求被上訴人等連帶賠償相當於45日之租金
    損失新臺幣（下同）70,500元。又上訴人前開請求雖經另案
    一審判決駁回，然上訴人已就該部分聲明上訴，現由本院合
    議庭以99年度簡上字第9 號回復原狀等事件審理中，此業據
    本院調取上開卷宗查閱無訛。是上訴人就其所主張被上訴人
    際宇公司破壞系爭房屋之電力等設備，致其於98年5 月13日
    收回系爭房屋後，於45日內仍無法使用收益，而受有相當於
    該段期間之租金損害70,500元，而依侵權行為及債務不履行
    之法律關係，請求被上訴人等連帶賠償前揭金額之損害部分
    ，顯已先於另案起訴請求，則其復於99年1 月8 日以相同之
    原因事實，及相同之訴訟標的，提起本件訴訟，請求被上訴
    人等連帶賠償自98年5 月13日起至同年7 月31日止相當於租
    金之金額，就其中98年5 月13日至同年6 月26日共計45日部
    分，顯係就業已起訴，且仍在訴訟繫屬中之事件，更行起訴
    ，揆諸前揭說明，自於法不合，應予駁回。
貳、實體方面
一、上訴人起訴主張：被上訴人際宇公司於94年5 月27日向上訴
    人承租臺北市士林區○○○路○ 段184 號1 樓房屋（下稱系
    爭房屋）經營手機通訊行，約定租賃期間自94年5 月27日起
    至97年5 月26日止，租期屆滿後，被上訴人際宇公司再邀被
    上訴人丁○○為連帶保證人，向上訴人續租系爭房屋，約定
    租賃期間自97年5 月27日至100 年5 月26日止，每月租金為
    47,000元，押租金為140,000 元，雙方並重新簽訂書面租賃
    契約（下稱系爭租賃契約書），嗣被上訴人際宇公司負責人
    丙○○於97年12月18日上午11時許，因與上訴人之子甲○○
    發生口角，遂於當天傍晚向上訴人提出自翌日起提前終止租
    約之要求，故系爭租賃契約應自97年12月19日起終止。又被
    上訴人際宇公司雖於另案所定之98年5 月13日第1 次履勘期
    日，當場將系爭房屋之鐵捲門遙控器交付上訴人，惟系爭房
    屋內所有插座、電力配線及開關等均遭拆除一空，被上訴人
    際宇公司故意毀損系爭房屋，使該屋不具生產力之行為，已
    造成上訴人自98年5 月13日起至同年7 月31日間無法就系爭
    房屋為使用收益，受有相當於該段期間租金121,290 元之損
    害；又鈞院倘認為上訴人前開主張無理由，因被上訴人際宇
    公司毀損系爭房屋，致上訴人必須向鈞院提起另案訴訟，在
    該事件法官指定於98年7 月6 日第2 次履勘現場前，上訴人
    亦無法就系爭房屋使用收益，因此受有自98年5 月13日至同
    年7 月6 日間相當於租金之損害83,387元。為此，爰依侵權
    行為之法律關係及民法第421 、432 、455 條之規定，請求
    被上訴人際宇公司賠償其所受前揭損害。又被上訴人丁○○
    為系爭租賃契約之連帶保證人，對於被上訴人際宇公司違反
    租約致上訴人受有損害之情事，亦應依連帶保證契約，與被
    上訴人際宇公司負連帶賠償之責，爰請求被上訴人等連帶給
    付上訴人121,290 元，及自起訴狀繕本送達翌日起至清償日
    止，按年息5%計算之利息等語。
二、被上訴人等則以：(一)被上訴人際宇公司已於98年5 月13日將
    系爭房屋返還予上訴人，且其並未破壞拆除電力設備，僅係
    將承租後新裝之設備拆除，但有留下基本之插座及日光燈管
    ，又被上訴人際宇公司已承租系爭房屋約8 年，原有之電力
    設備、電線皆屬老舊，用電量不堪負荷，故舊有電力設備均
    已折舊完畢，應不具價值。(二)縱認被上訴人際宇公司並未回
    復原狀，其於承租系爭房屋時，已支付押金140,000 元，上
    訴人自得以回復原狀為由，僱工修復，並由押金中扣除，尚
    不得拒絕被上訴人際宇公司返還系爭房屋，上訴人如因受領
    遲延而產生相當於租金之損害，應不得向其等請求賠償。(三)
    另案之承辦法官並未要求上訴人於98年7 月6 日履勘現場前
    ，必需保持現場原狀，且上訴人並未證明系爭房屋無法出租
    ，係因被上訴人際宇公司未回復原狀或另案法官要求保持現
    狀所致，自不得請求被上訴人等連帶賠償相當於租金之損害
    等語，資為抗辯。
三、原審對於上訴人之請求，判決上訴人全部敗訴，上訴人全部
    不服提起上訴，並聲明：(一)原判決廢棄。(二)被上訴人等應連
    帶給付上訴人121,290 元，及自起訴狀繕本送達翌日起至清
    償日止，按年息5%計算之利息。被上訴人等則聲明：駁回上
    訴。
四、兩造不爭執之事實（本院卷第36頁背面）：
  (一)被上訴人際宇公司於94年5 月27日向上訴人承租系爭房屋，
    約定租賃期間至97年5 月26日止，租期屆滿後，被上訴人際
    宇公司再邀被上訴人丁○○為連帶保證人，向上訴人續租系
    爭房屋，約定租賃期間至100 年5 月26日為止，每月租金為
    47,000元，押租金為140,000 元，雙方並重新簽訂書面租賃
    契約，嗣被上訴人際宇公司負責人丙○○於97年12月18日上
    午11時許，因與上訴人兒子甲○○發生口角，遂於當天傍晚
    向上訴人提出自翌日起提前終止租約之要求，因此該租賃契
    約自97年12月19日起終止。
  (二)上訴人於98年2 月17日對被上訴人等提起回復原狀等民事訴
    訟，經本院士林簡易庭以98年度士簡字第1577號受理，被上
    訴人際宇公司並於98年5 月13日履勘現場時，將系爭房屋之
    鐵捲門遙控器當場交付上訴人，經上訴人同意受領而收回系
    爭房屋。
五、本件經依民事訴訟法第270 條之1 第1 項第3 款規定，整理
    並協議簡化爭點後，兩造同意協議簡化後之爭點為（本院卷
    第37頁）：
  (一)被上訴人際宇公司有無故意毀損系爭房屋？或未盡善良管理
    人之注意義務保管系爭房屋，致其不具生產力？
  (二)上訴人是否因此受有於98年5 月13日至98年7 月31日間無法
    使用收益之損害？
六、本院得心證之理由：
  (一)上訴人依侵權行為及債務不履行之法律關係，請求被上訴人
    等連帶賠償自98年5 月13日起至同年6 月26日止，合計45日
    相當於租金之損害共70,500元部分，有違民事訴訟法第253
    條之規定，於法不合，應予駁回，已如前述。至上訴人依前
    述法律關係，請求被上訴人等連帶賠償自98年6 月27日起至
    同年7 月31日止相當於租金之損害部分，其雖稱係因被上訴
    人際宇公司毀損系爭房屋之電力等設備，導致其無法使用收
    益而受有損害云云，然其既已於另案起訴請求被上訴人連帶
    賠償回復原狀之必要修繕費用，及修繕期間無法使用受益所
    受之損害，此有該事件第一審判決影本1 件在卷可稽（原審
    卷第10-18 頁），自難認上訴人除修繕期間之外，尚有何無
    法就系爭房屋使用收益之原因存在。另上訴人固又稱另案之
    承審法官，曾依職權保全證據，要求上訴人在98年7 月6 日
    進行第2 次履勘前，不得變更房屋現狀，故其在上開履勘期
    日前，亦無法就系爭房屋為使用收益云云，惟遍觀另案卷宗
    內容，並無承審法官依職權為保全證據之裁定，亦無任何諭
    令上訴人不得變更房屋現狀之記載，是上訴人前開主張是否
    真實，已屬可疑。且查，上訴人於另案98年5 月13日履勘現
    場時，業已當場收受被上訴人際宇公司交付之鐵捲門遙控器
    而收回系爭房屋，此為上訴人不爭之事實，則縱認其為伸張
    權利之需，有保全系爭房屋返還時之狀態，以作為日後求償
    依據之必要，其亦非不得於收回房屋時，以拍照或請求法院
    勘驗之方式為之，自難認上訴人於98年5 月13日收回系爭房
    屋後，有何需保留現狀不得使用之情事；況依另案98年5 月
    13日勘驗筆錄所載，兩造於上開履勘期日均已各自偕同估價
    人員到場估價，尤徵上訴人並無繼續維持現場狀態而不能使
    用之必要。至另案承審法官嗣後另行囑託臺北市室內設計裝
    修商業同業公會鑑定，並再度定期至現場履勘，則屬該案承
    審法官依法所為之證據調查，與上訴人所指被上訴人際宇公
    司之侵權行為或債務不履行行為間，並無相當因果關係存在
    ，故上訴人以此為由，主張被上訴人際宇公司毀損系爭房屋
    電力等設備之行為，導致其於98年6 月27日至同年7 月6 日
    間，受有無法使用收益之損害云云，亦不足憑採。
  (二)綜上所述，上訴人既無法提出任何證據，證明其所指被上訴
    人際宇公司之侵權行為或債務不履行行為，確有造成其自98
    年6 月27日起至同年7 月31日止無法就系爭房屋使用收益之
    損害，其請求被上訴人等連帶賠償相當於該段期間內之租金
    損害，自無可採。且有關被上訴人際宇公司有無侵權行為或
    債務不履行之爭點，亦無再予論究之必要，併此敘明。
五、從而，上訴人依侵權行為及債務不履行之法律關係，於請求
    被上訴人等連帶賠償自98年5 月13日起至同年6 月26日止相
    當於租金之損害部分，為不合法，其起訴自應駁回，原審雖
    未以程序上裁定駁回，然上訴人之起訴既不合法，仍應駁回
    其上訴；至上訴人請求被上訴人等連帶賠償自98年6 月27日
    起至同年7 月31日相當於租金之損害部分，亦無理由，原審
    就此為上訴人敗訴之判決，於法並無不合，上訴意旨仍執前
    詞聲明不服，求予廢棄，為無理由，應予駁回。
七、本件第二審訴訟費用額確定為1,995 元，並應由上訴人負擔
    ，爰併諭知如主文第2 項所示。
八、本件判決基礎已臻明確，兩造其餘攻防方法及訴訟資料經本
    院斟酌後，核與判決結果不生影響，故不另一一論述，併此
    敘明。
九、據上論結，本件上訴為無理由，依民事訴訟法第436 條之1
    第3 項、第449 條第1 項、第2 項、第78條、第87條第1 項
    ，判決如主文。
中    華    民    國    99    年    11    月    4     日
                  民事第二庭  審判長法  官  方彬彬
                                    法  官  藍雅清
                                    法  官  馬傲霜
以上正本證明與原本無異。
本件判決不得上訴。
中    華    民    國    99    年    11    月    9     日
                                    書記官  張方俞

司法院資訊處製作；財團法人民間司法改革基金會備份。
